臺灣高等法院民事裁定
109年度抗字第1640號
抗  告  人  余俊義
上列抗告人因與相對人聯邦商業銀行股份有限公司間債務人異議
之訴事件，對於中華民國109年10月22日臺灣士林地方法院裁定
（109年度訴字第247號），關於核定訴訟標的價額部分，提起抗
告，本院裁定如下：
    主  文
原裁定關於核定訴訟標的價額部分廢棄。                   
本件訴訟標的價額核定為新臺幣參佰伍拾參萬柒仟貳佰捌拾伍元
。
    理  由
一、本件抗告人於原法院起訴，以先位之訴請求撤銷原法院101
    年度司執字第7866號強制執行事件（下稱系爭執行事件）所
    為拍賣抗告人所有坐落新北市○○區○○段000○0000○0 地號土
    地及其上同段1400建號建物、同區新興段743 地號土地及其
    上同段7190建號建物、同段742 地號土地及其上同段6747建
    號建物（下合稱系爭不動產）之強制執行程序；以備位之訴
    請求相對人應返還新臺幣（下同）353萬7,285元本息予抗告
    人。經原法院於民國109年10月22日核定訴訟標的價額為新
    臺幣（下同）1,757萬元，裁定命抗告人於7日內補繳第一審
    裁判費11萬6,512元、第二審裁判費24萬9,924元（下稱原裁
    定）。抗告人不服原裁定關於訴訟標的價額之核定部分，對
    之提起抗告，抗告意旨略以：系爭不動產應依101年度土地
    公告現值及房屋稅課稅現值核定其價值，原裁定以第三次拍
    賣之最低拍賣價格認定價值有誤等語。
二、按訴訟標的之價額，由法院核定；核定訴訟標的之價額以起
    訴時之交易價額為準；無交易價額者，以原告就訴訟標的所
    有之利益為準，民事訴訟法第77條之1第1項、第2項定有明
    文。以一訴主張數項標的者，其訴訟標的之價額合併計算之
    ；但所主張之數項標的互相競合或應為選擇者，其訴訟標的
    價額，應依其中價額最高者定之，民事訴訟法第77條之2第1
    項定有明文。債務人異議之訴之訴訟標的為該債務人之異議
    權，法院核定此訴訟標的之金額或價額，應以該債務人本於
    此項異議權，請求排除強制執行所有之利益為準（最高法院
    109年度台抗字第268號裁定意旨參照）。次按民事訴訟法第
    77條之2第2項規定，以一訴附帶請求其孳息、損害賠償、違
    約金或費用者，不併算其價額。債務人本於異議權請求排除
    強制執行之利益，應以債權原本為訴訟標的價額（最高法院
    108年度台抗字第959號裁定意旨參照）。再按債務人排除強
    制執行所得受之利益，原則上固為相對人之執行債權額，然
    若執行標的物之價值顯然低於執行債權額，則債務人排除強
    制執行所得受之利益，即應以執行標的物之價值為度（最高
    法院108年台抗字第586號民事裁定參照）。
三、查，相對人於系爭執行事件中持臺灣臺北地方法院88年10月
    29日北院義87民執丙8777字第42527號債權憑證為執行名義
    ，於抗告人107年9月3日本件起訴時之債權本金即執行債權
    額為308萬9,997元，業據本院調取系爭執行事件案卷核閱甚
    詳。且依上開執行卷所附系爭不動產價值鑑定報告，該不動
    產於103年12月間市價合計為2,428萬7,639元，而原法院於1
    07年9月6日發文通知系爭執行事件當事人第三次公開拍賣之
    最低拍賣價額為1,757萬元，有拍賣公告可憑（見原審卷308
    至311頁），仍高於相對人執行債權額，則系爭不動產於抗
    告人本件起訴時之交易價值並無顯然低於相對人執行債權額
    之情形。又土地公告現值、房屋課稅現值僅為稅捐機關課徵
    土地增值稅、房屋稅之基準，與土地、房屋交易價額已未必
    相當，縱以抗告意旨所提107年11月間系爭不動產部分中關
    於新北市○○區○○段000地號、同區新興段743 地號、742地號
    土地之公告現值（見本院卷51、52、57頁）計算，該部分土
    地之公告現值已逾相對人執行債權額【計算式：213/10000×
    542.4×136,000＋176/50000（7457.36＋7371.42）59,800＝4,6
    92,623】，遑論系爭不動產全部價值；抗告意旨主張以土地
    公告現值、房屋課稅現值認定先位之訴訴訟標的價額，仍無
    可採。基上，抗告人先位之訴之訴訟利益為執行債權額308
    萬9,997元，低於備位之訴之訴訟利益353萬7,285元，依上
    開說明，本件訴訟標的價額應核定為353萬7,285元。原法院
    未依職權查明上開事項，逕依系爭不動產第三次拍賣最低拍
    賣價額核定訴訟標的價額為1,757萬元，尚有未洽。本件抗
    告意旨固不可採，惟原裁定關於核定訴訟標的價額部分既有
    可議，仍應由本院將原裁定此部分廢棄，改核定如主文第2
    項所示。又原裁定關於核定訴訟標的價額部分既經廢棄，原
    裁定命補繳裁判費部分，即失所附麗，應由原法院另為處理
    。
四、據上論結，本件抗告為有理由，爰裁定如主文。
中　　華　　民　　國　 110　　年　　 3　　月　　8　 　日
                  民事第二十三庭
                      審判長法  官  蕭胤瑮
                            法  官  許勻睿
                            法  官  袁雪華
正本係照原本作成。
本裁定除以適用法規顯有錯誤為理由外，不得再抗告。如提起再
抗告，應於收受送達後10日內委任律師為代理人向本院提出再抗
告狀。並繳納再抗告費新臺幣１千元。
中　　華　　民　　國　　110 　年　　3 　　月　　8 　　日

  　　　　　　　　　　　　　書記官  蕭英傑